臺灣橋頭地方法院刑事判決
111年度審金訴字第135號
公  訴  人  臺灣橋頭地方檢察署檢察官
被      告  陳柏帆（原名陳浤緯）



上列被告因洗錢防制法等案件，經檢察官提起公訴（110年度偵
字第2974、4007號），本院判決如下：
    主  文
本件管轄錯誤，移送於臺灣高雄地方法院。
    理  由
一、公訴意旨略以：被告陳柏帆（原名：陳浤緯）與真實姓名年
    籍不詳之詐欺集團成員共同意圖為自己不法之所有，基於詐
    欺取財、洗錢之犯意聯絡，於民國109年12月1日至同年月9
    日間某日，以不詳方式，將其所申辦之合作金庫商業銀行仁
    美分行帳號0000000000000號帳戶（下稱合庫銀行帳戶），
    提供與該詐欺集團成員使用。嗣該詐欺集團成員取得上開帳
    戶後，旋於：⑴109年9月24日某時，以Line通訊軟體暱稱「J
    essie」、「Staff Service」，向告訴人游敏玲謊稱：投資
    黃金短線操作云云，致告訴人游敏玲陷於錯誤，遂於109年1
    2月9日13時57分許，在臺北市○○區○○○路○段00號3樓之10，
    以網路銀行轉帳新臺幣（下同）9萬元至上開合庫銀行帳戶
    ；⑵109年11月23日某時，以Line通訊軟體暱稱「Song」，向
    告訴人黃雅雪謊稱：投資「MetaTrader 4」平台黃金外匯云
    云，致告訴人黃雅雪陷於錯誤，遂於109年12月9日中午12時
    7分許，在臺中市○區○○○路○段00號，以網路銀行轉帳6萬元
    至上開合庫銀行帳戶。嗣被告於109年12月9日13時23分許，
    在高雄市○○區○○路00號之合作金庫銀行高雄分行，以臨櫃方
    式提領上開合庫銀行帳戶內現金14萬元，以此方式製造金流斷
    點，以掩飾、隱匿詐欺所得之去向與所在。因認被告涉犯刑
    法第339條第1項之詐欺取財及洗錢防制法第14條第1項之一
    般洗錢罪嫌等語。
二、按案件由犯罪地或被告之住所、居所或所在地之法院管轄；
    無管轄權之案件，應諭知管轄錯誤之判決，並同時諭知移送
    於管轄法院；管轄錯誤之判決，得不經言詞辯論為之，刑事
    訴訟法第5條第1項、第304條、第307條分別定有明文。次按
    被告之住所、居所或所在地，係以起訴時為標準（最高法院
    48年度台上字第837號判決意旨參照）。又所謂犯罪地，參
    照刑法第4條規定，解釋上自應包括行為地與結果地（最高
    法院72年台上字第5894號判決先例意旨可資參照）。
三、經查：
　㈠公訴人以被告涉犯前揭犯行，向本院提起公訴，於111年4月2
    1日繫屬於本院，有臺灣橋頭地方檢察署橋檢信宇（立）110
    偵4007字第1119013742號函上之本院收狀時間戳章可考（見
    本院卷第5頁）。本案檢察官提起公訴時，被告之住所地位
    在高雄市○○區○○街00號2樓，有戶役政資訊網站查詢個人戶
    籍資料在卷可查（見本院卷第11頁），足見被告之住所地非
    在本院轄區。又本案繫屬本院時，被告並無遭拘束在本院轄
    區之監所等情，亦有臺灣高等法院被告前案紀錄表可參（見
    本院卷第15至19頁）。從而，本案於111年4月21日繫屬本院
    時，被告之住所、居所或所在地，均不在本院轄區，應可認
    定。
　㈡此外，告訴人游敏玲、黃雅雪於上述時間遭詐騙後轉帳之地
    點分別在臺北市、臺中市，被告提領上開告訴人匯入款項之
    地點則在高雄市○○區○○路00號之合作金庫銀行高雄分行，業
    據被告於本院準備程序中陳述明確（見本院卷第71頁），並
    有被告之合庫銀行帳戶歷史交易明細查詢結果及合作金庫商
    業銀行高雄分行111年7月14日合金高雄字第1110002498號函
    各1份在卷可憑（見臺灣橋頭地方檢察署110年度偵字第2974
    號卷第47頁；本院卷第101頁），足認被告之犯罪行為地及
    結果地亦均非在本院轄區。
四、綜上，被告所涉本案犯罪之行為地、結果地均非在本院管轄
    區域內，且本案繫屬於本院時，被告之住所、居所或所在地
    ，亦均非在本院管轄區域內，尚無任何繫屬因素足認本院有
    管轄權，揆諸上揭說明，檢察官誤向無管轄權之本院提起公
    訴，自有未合，經衡酌被告住所地在高雄市○○區○○街00號2
    樓，為期審理程序能順利進行並兼顧被告應訴之便，爰不經
    言詞辯論，逕為諭知管轄錯誤之判決，並移送於有管轄
    權之臺灣高雄地方法院。
五、另按管轄錯誤、不受理、免訴之判決固均為程序判決，惟如
    原因併存時，除同時有無審判權及無管轄權之原因，應諭知
    不受理之判決；同一案件重行起訴，且先起訴之案件已判決
    確定時，後起訴之案件應為免訴判決兩情形外，以管轄錯誤
    之判決優先於不受理之判決，不受理之判決優先於免訴判決
    而為適用（最高法院86年度台上字第6280號判決要旨參照）
    。查本案起訴書所載上開告訴人游敏玲遭詐騙轉帳9萬元部
    分，業據臺灣高雄地方檢察署檢察官以111年度偵字第8002 
     號移送併辦暨追加起訴，於111年4月18日由臺灣高雄地方
    法院以111年度金訴字第130號案受理繫屬中（下簡稱前案）
    ，有臺灣高等法院被告前案紀錄表、臺灣高雄地方檢察署檢
    察官111年度偵字第8002 號移送併辦暨追加起訴書及高雄地
    方檢察署111年4月18日雄檢榮發111偵8002字第1119026180
    號函附卷可查（見本院卷第15至19頁、第106頁、第108至11
    1頁）。觀之前案起訴書所載告訴人游敏玲遭詐騙之時間、
    詐欺手法、被害金額及被告提款之時間、金額等節，均與本
    案起訴書所示之犯罪事實相同，堪認本案告訴人游敏玲遭詐
    騙部分與前案係就同一犯罪事實重複起訴，與前案應屬同一
    案件，惟因本院有前揭無管轄權之情形，爰先為諭知管轄錯
    誤之判決，附此說明。
據上論斷，應依刑事訴訟法第304條、第307條，判決如主文。
本案經檢察官黃淑妤提起公訴，檢察官鍾葦怡到庭執行職務。
中　　華　　民　　國　　111 　年　　7 　　月　　21　　日
                刑事第四庭    審判長法  官  陳  箐
                                    法  官  許瑜容
                                    法  官  陳芸葶
以上正本證明與原本無異。
如不服本判決應於收受送達後20日內向本院提出上訴書狀，並應
敘述具體理由；如未敘述上訴理由者，應於上訴期間屆滿後20日
內向本院補提理由書（均須按他造當事人之人數附繕本）「切勿
逕送上級法院」。
中　　華　　民　　國　　111 　年　　7 　　月　　22　　日
　　　　　　　　　　　　　　　　　 書記官  鄭珓銘